【裁判字號】    98,訴,2573
【裁判日期】    990721
【裁判案由】    給付服務費等
【裁判全文】
臺灣板橋地方法院民事判決              98年度訴字第2573號
原      告  富御事業有限公司
法定代理人  庚○○
訴訟代理人  丙○○
被      告  己○○
訴訟代理人  甲○○
上列當事人間給付服務費等事件，經本院於民國99年7 月7 日言
詞辯論終結，判決如下：
    主  文
原告之訴及假執行之聲請均駁回。
訴訟費用由原告負擔。
    事實及理由
壹、程序事項：
一、本件原告未於言詞辯論期日到場，核無民事訴訟法第386 條
    各款所列情形，爰依被告聲請，由其一造辯論而為判決。
貳、實體事項：
一、原告起訴主張：
(一)、緣被告於民國98年9 月16日委任其母甲○○為代理人以銷售
    坐落於臺北縣三峽鎮○○路110 號7 樓之不動產（下稱系爭
    房屋），並於98年10月2 日確認專任委託售價為新臺幣（下
    同）960 萬元，而於同日收取買方丁○○之定金10萬元支票
    ，然被告嗣後竟拒不見面，未依約履行簽訂買賣契約之義務
    。依專任委託銷售契約（下稱系爭契約）第6 條第2 項約定
    ，買賣契約於收受定金時成立生效。另依系爭契約第8 條第
    3 項約定，委託人不願及無法與原告仲介之客戶簽訂不動產
    買賣契約書時，應支付銷售總價之4 ％為服務費，以及2％
    之違約金予原告。故被告應給付上開服務費及違約金共計56
    萬7 千元予原告。為此，原告乃依系爭契約第8 條第3 項約
    定，請求被告給付委託銷售價之4 ％之服務費以及2 ％之違
    約金等語。
(二)、聲明：被告應給付原告新臺幣57萬6 千元及自起訴狀繕本
    送達翌日起至清償日止，按年利率5 ％計算之利息。願供
    擔保，請准宣告假執行。
二、被告答辯則為：
(一)、被告確實有於98年9 月16日委任母親甲○○為代理人以銷售
    系爭房屋，並有於98年10月2 日確認專任委託售價為960 萬
    元。然被告並未收受訴外人即買方丁○○之定金10萬元支票
    （下稱系爭支票），系爭支票是由原告收執，且並未兌現。
    其次，被告絕無避不見面之情事，是原告未善盡仲介之義務
    ，導致不動產買賣契約無法簽訂，當時原告多次更改簽約日
    期，藉口推詞係訴外人即買方丁○○無法前來簽約，被告始
    未依約出席，最後一次改期亦即98年10月30日，仍係原告之
    受僱人乙○○通知被告因訴外人丁○○有事無法簽約要改期
    ，叫被告另候通知，此後，原告即未再通知簽約。顯見絕非
    被告不履行簽約義務，而係原告未盡仲介義務，故原告請求
    給付服務費及違約金，並無理由等語。
(二)、聲明：原告之訴及假執行之聲請均駁回；如受不利之判決，
    願供擔保請准宣告免為假執行。
三、兩造不爭執事項：
(一)、被告有委任其母甲○○出售系爭房屋。
(二)、兩造於98年9 月16日簽訂銷售同意書，對卷附銷售同意書之
    真正，不爭執（見本院卷第5頁）。
(三)、兩造於98年9 月27日簽訂專任委託銷售契約書，對卷附專任
    委託銷售契約書之真正，不爭執（見本院卷第6 、7頁）。
(四)、兩造於98年10月2 日簽訂買賣定金收據，對卷附買賣定金收
    據之真正，不爭執（見本院卷第8 頁）。
四、本院得心證之理由：
(一)、原告主張被告於98年9 月16日委任其母甲○○為代理人以銷
    售系爭房屋，並於98年10月2 日確認專任委託售價為960 萬
    元等情，為被告所不爭執，並有原告提出之銷售同意書、專
    任委託銷售契約書、買賣定金收據、系爭房屋之建物及土地
    所有權狀影本在卷可稽，堪信為真。至原告另主張係被告拒
    不履行遵期簽約之義務乙節，則為被告所否認，並以前開情
    詞置辯。是本件兩造間爭點厥為：原告仲介之系爭房屋之不
    動產買賣契約未簽訂是否係因被告違約所致？
(二)、按當事人主張有利於己之事實者，就其事實有舉證之責任，
    民事訴訟法第277 條前段定有明文。又民事訴訟如係由原告
    主張權利者，應先由原告負舉證之責，若原告先不能舉證，
    以證實自己主張之事實為真實，則被告就其抗辯事實即令不
    能舉證，或其所舉證據尚有疵累，亦應駁回原告之請求，最
    高法院17年上字第917 號判例意旨可資參照。本件原告主張
    係被告拒不履行遵期簽約之義務乙節，為被告所否認，依上
    開說明，自應由原告就此有利於己之事實負舉證責任。經查
    ，觀之買賣定金收據（下稱系爭收據）第3 條記載，兩造首
    先係約定被告應於98年10月9 日下午2 點至永慶不動產加盟
    店富御事業有限公司簽訂系爭房屋之不動產買賣契約書，此
    亦為兩造所不爭執，堪可認定。次查，原告嗣後以買方丁○○沒空簽約必需改期為由，另行通知被告更改簽約日期為98
    年10月9 日上午9 點30分許，後又以相同理由通知被告更改
    簽約日期為同年月30日下午3 點許等情，則有證人即原告之
    營業員乙○○於99年2 月25日到庭具結證述：「（問：就系
    爭案件，你是從何時開始處理？）答：一開始就是由我及戊○○來跟甲○○接觸，是在98年9 月16日當天就與甲○○碰
    面簽定系爭銷售同意書，之後我與戊○○都有與被告及甲○○聯繫，但大多是由戊○○連繫。」、「（問：98年10月 9
    日下午原訂買賣雙方要簽定不動產買賣契約書，後來因為何
    故未簽約？）答：因為買方丁○○表示下午有事，所以請求
    改到當天上午9 時30分，是誰聯絡被告要改到上午，我不記
    得，我也不記得是不是我聯絡的，但我確定有聯絡被告，應
    該是由戊○○或我其中一人聯絡被告。」、「（問：之後被
    告有同意要改成10月9 日上午簽約？）答：有。」、「（問
    ：之後為何10月9 日上午沒有簽約？）答：因為在10月8 日
    晚上10點半左右，我接獲買方丁○○女士電話，丁○○告訴
    我，她可能會晚一點點到，只要我們確認賣方己○○、甲○○一定會到，她就會配合簽約。因為當時時間已經晚上，所
    以10月9 日早上，我跟戊○○才聯絡甲○○，但甲○○手機
    0000000000及她家中電話000000000直沒有接通，10月9 日
    早上是由戊○○聯絡甲○○。一直到當天早上10點半左右，
    甲○○才走進我們公司。接著我就打電話通知買方丁○○，
    丁○○向我表示這樣時間太晚了，她沒辦法配合簽約了，要
    改時間，時間再約。所以我就向甲○○表示要更改簽約時間
    ，戊○○有問甲○○為何簽約時間遲到，甲○○表示因為對
    北大地區的路不熟，所以遲到了，甲○○表示她還是想簽約
    ... 。」、「（問：之後你和戊○○還有無聯絡買方丁○○
    或被告來簽約的事情？）答：有，之後我和戊○○都有再以
    電話聯絡丁○○、被告，但買賣雙方就都不接電話或者接起
    來聽到我們聲音就說很忙，就掛電話了。我不得已才發簡訊
    給甲○○，簡訊內容如今日庭呈照片所示，通知甲○○改10
    月30日下午3 點簽約。」等語綦詳在卷，是亦足堪認定。至
    最後一次之98年10月30日下午3 點簽約時間買賣雙方仍未能
    完成簽約，亦係因原告再次向被告表示買方丁○○有事，必
    須再改期所致乙節，有被告訴訟代理人甲○○於同日庭期之
    陳稱：「有，我有收到上開證人所發之簡訊。但我有回覆表
    示當天有上人開示，除非我提早離開（提出簡訊照片附卷）
    。所以10月30日當天我就提早離開，下午1 點多到家，一進
    門警衛有跟我說證人乙○○有來過，警衛說乙○○說有跟我
    約好，並要求拿一包東西給我，但警衛拒絕收，且我並沒有
    與他約好。10月30日中午12點多，證人到我家，正好遇到我
    兒子己○○修車回來，所以證人直接交給我兒子己○○一張
    紙條（庭呈附卷），證人表示10月30日下午因為買方沒空，
    又要再改期，所以我們10月30日下午才沒去永慶的公司。況
    且乙○○的簡訊是10月29日才發，要約10月30日簽約，時間
    有點趕。此外，10月30日中午12點多，我就收到戊○○的簡
    訊（庭呈附卷），她表示買方沒空，要再約時間。」等語在
    卷，被告並提出原告所不爭執之證人乙○○、被告訴訟代理
    人甲○○、訴外人戊○○之手機簡訊翻拍照片10張及系爭房
    屋管理室訪客登記簿之紀錄在卷可憑（見本院卷第58-67 、
    69頁），參以證人乙○○當庭自承之於98年10月30日中午交
    給被告之親筆書寫紙條確係記載：「王大姊，妳好。來訪未
    遇，已聯絡買方，可是這幾天沒空，再和妳確認時間！謝謝
    ！永慶不動產. 乙○○」等語（見本院卷第68頁），顯見最
    後一次之98年10月30日下午3 點簽約時間買賣雙方仍未能完
    成簽約，係因原告再次向被告表示買方丁○○有事，必須再
    改期所致甚明。此由證人乙○○於同日之證述：「（問：是
    否交付紙條給己○○（提示）？）答：是。」、「（問：時
    間是10月30日中午12點多？）答：是。我確實在10月30日中
    午12點多去到甲○○家，管理室的登記正確。」、「（問：
    所以10月30日是因為買方丁○○又表示要改期，所以你們才
    通知被告要改期？）答：是。」、「（問：既然如此，10月
    30日並非被告表示不簽約而無法如期簽約？）答：被告並沒
    有向我表示不簽約。10月30日沒有如期簽約是因為買方沒有
    辦法配合這個時間簽約，就如我的紙條所寫。」、「（問：
    10月30日之後你與戊○○又聯絡被告改何時簽約？）答：之
    後我和戊○○就將本案交給公司處理，所以我就沒有再跟被
    告及甲○○聯絡了。」等語觀之，益證為真。故原告主張是
    被告拒不遵期簽約云云，實難採信。
(三)、又，原告雖提出存證信函2 封，據以主張是被告拒不遵期簽
    約云云，然查，觀之該三峽郵局第1304號存證信函，其上載
    明寄送日為「98年10月13日」（見本院卷第9 頁），至另一
    封樹林柑園郵局第270 號存證信函之寄送日則為「98年10月
    23日」（見本院卷第11頁），顯然均在兩造約定之最後一次
    簽約日期（亦即98年10月30日）之前，是無從用以證明被告
    在98年10月30日之後，有何收受改期簽約之通知卻仍拒不簽
    約之情事。況查，反觀被告提出之其所寄發之三峽郵局第13
    87號存證信函（見本院卷第30-32 頁），寄發日期則為「98
    年10月31日」，亦即係上述最後一次簽約日期之翌日，而內
    容則為促請原告立即確定與買方丁○○之簽約日期並進行簽
    約程序等語，益證被告所辯屬實，被告並無不依約履行簽約
    義務之情事，而是原告未善盡仲介義務。此外，原告並未提
    出何等證據證明其於98年10月30日後有何聯繫被告改期再行
    簽約之通知，從而，原告並未舉證證明被告有何拒不履行簽
    約義務之情事，是原告主張依系爭契約第6 條第2 項、第 8
    條第3 項約定，請求被告給付服務費及違約金云云，即屬無
    據。
(四)、至原告另主張已收取定金10萬元，依兩造約定買賣契約於收
    受定金時成立生效，故被告應給付服務費云云，然查，原告
    於本院99年4 月8 日準備程序當庭自承：是原告收受丁○○
    開立的10萬元定金支票，由原告保管中，但支票並沒有兌現
    ，被退票了等語在卷（見本院卷第80頁筆錄），並有該支票
    及退票理由書影本在卷可稽（見本院卷第150 頁），是原告
    主張被告已收受定金而推定買賣契約已成立生效云云，自亦
    不足採。
(五)、綜上所述，原告主張依系爭契約第8 條第3 項約定，請求被
    告給付委託銷售價之4 ％之服務費以及2 ％之違約金共57萬
    6 千元及自起訴狀繕本送達翌日起至清償日止，按年利率5
    ％計算之利息，均無理由，應予駁回。又原告之訴既經駁回
    ，其假行之聲請亦失所附麗，不應准許，併予駁回。
五、本件判決事證基礎已臻明確，兩造其餘主張、陳述及所提證
    據暨攻擊、防禦方法，經本院審酌後，認與判決結果均無影
    響，爰不一一論述，併予敘明。
六、結論：原告之訴為無理由。爰依民事訴訟法第385 條第1 項
    前段、第78條，判決如主文。
中    華    民    國    99    年    7     月    21    日
                  民事第三庭  審判長法  官  朱耀平
                                    法  官  劉以全
                                    法  官  吳金芳
以上正本係照原本作成。
如對本判決上訴，須於判決送達後20日內向本院提出上訴狀。如
委任律師提起上訴者，應一併繳納上訴審裁判費。
中    華    民    國    99    年    7     月    21    日
                                    書記官  陳昭綾

司法院資訊處製作；財團法人民間司法改革基金會備份。
